臺灣臺北地方法院民事判決　　　　　　　　　　　　九十三年度簡上字第一四一號
　　上　訴　人　己○○
　　訴訟代理人　庚○○
　　被上訴人　　慶豐商業銀行股份有限公司
　　法定代理人　丁○○
　　訴訟代理人　戊○○
　　　　　　　　丙○○
　　　　　　　　乙○○
　　　　　　　　甲○○
當事人間請求清償債務事件，上訴人對於中華民國九十二年十二月廿五日臺灣臺北地
方法院臺北簡易庭九十二年度北簡字第二六五一三號第一審判決提起上訴，本院於九
十三年五月廿六日言詞辯論終結，判決如下：
    主  文
上訴駁回。
第二審訴訟費用由上訴人負擔。
    事實及理由
一被上訴人起訴主張：上訴人向原告申請威士及萬事達信用卡使用，自民國九十一年
  九月十八日起至九十二年二月廿八日止共積欠簽帳消費款新台幣（下同）十九萬二
  千三百五十三元未付，請求上訴人給付十九萬二千三百五十三元，及自九十二年三
  月十九日起至清償日止按日息萬分之五．四計算之利息，及利息總額之百分之十計
  算之違約金。
  上訴人則以：上訴人在九十二年十一、十二月未使用信用卡，消費明細表列有三筆
  消費款消費日期為11303、11603、12903屬虛構；被上訴人只有發兩次卡，沒有發
  三次，超收掛失手續費一千元；持卡人信用卡帳單金額及繳款表內列有九十一年七
  月上訴人未繳款金額為二千二百五十四元，逾規定繳款日期十八日僅有一日，次月
  （九十一年八月）則列有逾期手續費二千八百廿五元，依信用卡約定條款第十六條
  約定被告未繳款在一萬元以下逾期手續費為一百元，同年十月、十二月亦有超收情
  形；約定條款採按日並循環計息，有違民法第二百零七條複利計息之規定等語，資
  為抗辯。
二本件原審對於被上訴人之請求，判決被上訴人全部勝訴，並為職權假執行之宣告，
  上訴人全部聲明不服，求為廢棄原判決，並駁回被上訴人在第一審之訴及其假執行
  之聲請；被上訴人則求為判決駁回上訴。
三兩造不爭執之事項
  (一)上訴人於民國九十年九月十八日與原告簽定信用卡契約，先後向原告申請威士及
    萬事達信用卡使用（卡號分別為：0000000000000000／0000000000000000），依
    約被告即得於特約商店記帳消費，但應於次月十八日前向原告清償，逾期另給付
    按日息萬分之五．四計算之循環利息及利息總額之百分之十計算之違約金。
  (二)被告尚積欠簽帳消費款未付清。
四本件爭點及本院之判斷
  (一)被上訴人並未虛列消費款
    1.上訴人辯以：上訴人在九十二年十一、十二月未使用信用卡，消費明細表列有
      三筆消費款消費日期為11303、11603、12903屬虛構。被上訴人則以：該消費
      日期日以月、日、
    2.上訴人所爭執之三筆消費款，依消費明細表所載，應係上訴人於九十二年一月
      十三日、同年一月十六日、同年一月廿九日之消費，被上訴人並未虛列該等消
      費款。
  (二)被上訴人未超收掛失手續費
    1.上訴人辯以：被上訴人只有發兩次卡，沒有發三次，超收掛失手續費一千元。
      被上訴人則以：上訴人掛失三次，只要有掛失就需要繳交掛失手續費等語，並
      提出信用卡掛失通知暨發卡紀錄表為證。
    2.兩造約定條款十八條第一項前段約定：「持卡人之信用卡如有遺失．．．．之
      情形，應儘速以電話或其他方式通知貴行或其他經貴行指定機構辦理掛失停用
      手續，並繳交掛失手續費一千元。」本件上訴人本人曾向被上訴人通知掛失信
      用卡三次，有被上訴人提出之信用卡掛失通知暨發卡記錄表三紙可稽，應認上
      訴人應繳交掛失手續費三千元，被上訴人並未超收掛失手續費。
  (三)九十一年八月之手續費二千八百廿五元，係指預借現金手續費，並非逾期違約金
    ，同年十月、十二月亦同，被上訴人並未違反信用卡約定條款之約定。
    1.上訴人辯以：持卡人信用卡帳單金額及繳款表內列有九十一年七月上訴人未繳
      款金額為二千二百五十四元，逾規定繳款日期十八日僅有一日，次月（九十一
      年八月）則列有逾期手續費二千八百廿五元，依信用卡約定條款第十六條約定
      被告未繳款在一萬元以下逾期手續費為一百元，同年十月、十二月亦有超收情
      形等語。被上訴人則以：上訴人將預借現金手續費誤為逾期手續費等語。
    2.兩造約定條款第十六條約定：「持卡人選擇以循環信用方式繳款，應於當期繳
      款截止日前，繳付最低應繳金額，倘未繳清或延誤繳款期限者，除應依條約定
      計付循環信用利息外，另依循環信用利息總額之百分之十計付違約金。」第十
      條第一項前段約定：「持卡人以信用卡辦理預借現金時，須依貴行及辦理預借
      現金之機構有關規定及程序辦理，並應繳付貴行依每筆預借現金金額百分之二
      ．五加上一百五十元計算之手續費，並得隨時清償。」
    3.被上訴人所提出之「持卡人信用卡帳單金額及繳款」列有「上期未結清金額」
      、「本期新增金額」、「循環信用利息」、「逾期費」、「手續費」、「掛失
      費」各項，九十一年八月之「上期未結清金額」為二千二百五十四元、「本期
      新增金額」為七萬一千四百卅八元、「循環信用利息」六百九十六元、無「逾
      期費」、「手續費」為二千八百廿五元、無「掛失費」，又依消費明細表所載
      ，上訴人自六月廿六日至七月卅一日預借現金七次，總計七萬一千元，其預借
      現金手續費為二千八百廿五元 (7×150=1050, 71000×0.025=1775,
      1050+1775=2825)，與「持卡人信用卡帳單金額及繳款」所列「手續費」二千
      八百廿五元相符，而該月份並無逾期費，而九十一年十月、十二月亦為相類情
      形（無逾期費、有手續費），是以「持卡人信用卡帳單金額及繳款」所列「逾
      期費」應係指約定條款第十六條之逾期違約金、「手續費」應係指約定條款第
      十條第一項前段之預借現金手續費，被上訴人於「持卡人信用卡帳單金額及繳
      款」所列之「逾期費」、「手續費」，並未違反兩造約定條款第十六條、第十
      條第一項前段之約定。
  (四)本件被上訴人並未依複利計算利息，並未違約民法第二百零七條之規定
    1.上訴人辯以：約定條款採按日並循環計息，有違民法第二百零七條複利計息之
      規定，被上訴人則以：被上訴人並沒有以複利計算等語。
    2.兩造約定條款第十五條第三項前段固約定：「循環信用利息之計算，係將每筆
      『得計入循環信用本金之帳款』，自該筆帳款入帳日起，就該帳款之餘額以年
      息百分之十九．七一（日息萬分之五．四）計算至該筆帳款結清之日止；」惟
      綜觀各約定條款，並無利息滾入原本再生利息之約定，難謂被上訴人有依複利
      計算利息。
五綜上所述，本件被上訴人主張上訴人積欠信用卡消費款本金十九萬二千二百五十三
  元，及自九十二年三月十九日起至清償日止按日息萬分之五．四計算之利息，及利
  息總額之百分之十計算之違約金為可採，上訴人所辯被上訴人虛列消費款、超收掛
  失手續費、所列手續費違反信用卡約定條款之約定、依複利計算利息均無可取。依
  兩造所簽訂信用卡使用契約，被上訴人得請求上訴人清償信用卡消費款及利息。從
  而，被上訴人本於信用卡之法律關係，請求上訴人給付信用卡消費款本金十九萬二
  千二百五十三元，及自九十二年三月十九日起至清償日止按日息萬分之五．四計算
  之利息，及利息總額之百分之十計算之違約金，為有理由，應予准許。又所命給付
  之金額未逾五十萬元之判決，應依職權宣告假執行，民事訴訟法第三百八十九條第
  一項第五款定有明文。是則原審判命上訴人如數給付，並依職權宣告假執行，於法
  並無不合。上訴意旨指摘原判決不當，求予廢棄改判，為無理由，應予駁回其上訴
  。
五本件事證已臻明確，兩造所為之其他主張陳述並所提之證據，經審酌後，認均與本
  件之結論無礙，不再一一論述，併予敘明。
六據上論結，本件上訴為無理由，依民事訴訟法第四百三十六條之一第三項、第四百
  四十九條第一項、第七十八條，判決如主文。
中　　　華　　　民　　　國　　九十三　　年　　　六　　　月　　　九　　　日
                              民事第五庭審判長法官 吳青蓉
                                              法官 吳素勤
                                              法官 周美雲
正本係照原本作成
不得上訴。
中　　　華　　　民　　　國　　九十三　　年　　　六　　　月　　　九　　　日
                                            書記官 王宜玲
